臺灣高雄地方法院交通事件裁定　　　 100年度交聲字第2195號
原處分機關　交通部公路總局高雄區監理所
異　議　人　易連宗
上列異議人因違反道路交通管理處罰條例案件，對於交通部公路
總局高雄區監理所民國 100年10月11日所為之裁決（高監自裁字
第裁80-N00000000號），聲明異議，本院裁定如下：
    主  文
原處分撤銷。
易連宗汽車駕駛人，駕駛汽車經測試檢定酒精濃度超過規定標準
，應處罰鍰新臺幣肆萬肆仟陸佰元，並記違規點數五點及接受道
路交通安全講習；一年內違規點數共達六點以上或再次應受吊扣
駕駛執照情形者，併依原違反道路交通管理處罰條例應受吊扣駕
駛執照處分規定，吊扣其駕駛執照。
    理  由
一、原處分意旨略以：異議人即受處分人易連宗（下稱異議人）
    於民國98年9月29日下午4時48分許，駕駛車號 VC-6559號自
    小客車，行經高雄市路○區路科十路與中山路口，經警查獲
    異議人酒後駕車，酒測值為呼氣所含酒精濃度每公升0.64毫
    克，而有「汽車駕駛人酒精濃度超過規定標準（每公升0.25
    至0.4毫克）」之違規，依道路交通管理處罰條例第35條第1
    項第1款、第24條第1項第2款、第68條第2項規定，裁處罰鍰
    新臺幣(下同) 49,500元，記違規點數5點，並應參加道路交
    通安全講習，一年內違規點數共達 6點以上或再次應受吊扣
    駕駛執照情形者，併依原違反道路交通管理處罰條例應受吊
    扣駕駛執照處分規定，吊扣其駕駛執照等語。
二、異議意旨略以：異議人於98年9月29日下午4時48分許之酒駕
    違規行為業經臺灣高雄地方法院檢察署檢察官以98年度偵字
    第30741 號為緩起訴處分確定，異議人並已依緩起訴條件提
    供義務勞務50小時及參加臺灣高雄地方法院檢察署舉辦之法
    治教育 1場次，今又遭原處分機關交通部公路總局高雄區監
    理所(下稱原處分機關)裁處罰鍰49,500元，懇請撤銷原處分
    機關所裁處之罰鍰等語。
三、按道路交通管理處罰條例第87條第1 項規定：「受處分人不
    服第8 條主管機關所為之處罰，得於接到裁決書之翌日起20
    日內，向管轄地方法院聲明異議。」此條文中所謂之「處罰
    」，應指包括對受處分人裁處之違規事實是否正當，及裁罰
    所引用之法條是否適當而言，蓋此二者有不可分離之關係，
    即聲明異議應以交通違規行為為標的，非以處罰項目為範圍
    。是本件異議人酒後駕車只有一個交通違規行為，雖異議人
    僅就處罰項目中之罰鍰部分提起異議，其餘部分（吊扣駕照
    及應參加道路交通安全講習部分）並未提及，然此部分與其
    交通違規行為是否存在既無從分離，本院自應併予審理，且
    於對原處分失當時，應自為處分，並就罰鍰、吊照及安全講
    習等處罰效果，宜為一併重新諭知（臺灣高等法院所屬法院
    98年法律座談會刑事類提案第23號研討結果意旨參照），合
    先敘明。
四、次按汽車駕駛人有飲用酒類或其他類似物後其吐氣所含酒精
    濃度超過每公升0.25毫克或血液中酒精濃度超過百分之0.05
    以上者，不得駕車，道路交通安全規則第114條第2款定有明
    文。又按汽車駕駛人，駕駛汽車經測試檢定酒精濃度超過規
    定標準，處新臺幣1萬5千元以上 6萬元以下罰鍰，並當場移
    置保管該汽車及吊扣其駕駛執照 1年；因而肇事致人受傷者
    ，並吊扣其駕駛執照2年，道路交通管理處罰條例第35條第1
    項第1款規定甚明。
五、另按100年11月8日修正、同年11月23日公布、同年11月25日
    施行之行政罰法第26條第1項至第4項規定：「一行為同時觸
    犯刑事法律及違反行政法上義務規定者，依刑事法律處罰之
    。但其行為應處以其他種類行政罰或得沒入之物而未經法院
    宣告沒收者，亦得裁處之。前項行為如經不起訴處分、緩起
    訴處分確定或為無罪、免訴、不受理、不付審理、不付保護
    處分、免刑、緩刑之裁判確定者，得依違反行政法上義務規
    定裁處之。第一項行為經緩起訴處分確定或緩刑宣告確定且
    經命向公庫或指定之公益團體、地方自治團體、政府機關、
    政府機構、行政法人、社區或其他符合公益目的之機構或團
    體，支付一定之金額或提供義務勞務者，其所支付之金額或
    提供之勞務，應於依前項規定裁處之罰鍰內扣抵之。前項勞
    務扣抵罰鍰之金額，按最初裁處時之每小時基本工資乘以義
    務勞務時數核算。」，即揭示所謂「一事不二罰」原則，探
    究其立法目的，無非以一行為同時觸犯刑事法律及違反行政
    法上義務規定時，由於刑罰與行政罰同屬不法行為之制裁，
    而刑罰之懲罰作用較強，依刑事法律處罰即足資警惕，實無
    一事二罰再處行政罰之必要；且刑事法律處罰，由司法機關
    依法定程序為之，較符合正當法律程序，應予優先適用。並
    將修正前迭有爭議之「緩起訴處分確定」明文列入該條第2
    項規定，且增訂依檢察官之緩起訴處分命令，向符合公益目
    的之機構或團體等支付一定金額或提供義務勞務者，所支付
    之金額或提供之勞務，應於裁處之罰鍰內扣抵，勞務扣抵罰
    鍰之金額並按最初裁處時之每小時基本工資乘以義務勞務時
    數核算之規定，杜絕修法前該等義務勞務與罰鍰應否扣抵、
    又如何扣抵之爭議。但罰鍰以外之沒入或其他種類行政罰，
    因兼具維護公共秩序之作用，為達行政目的，行政機關仍得
    併予裁處，此所稱「其他種類行政罰」，係指違反行政法上
    之義務應受「裁罰性」之「不利處分」而言，依行政罰法第
    2條規定，應包括限制或禁止行為之吊扣證照處分及警告性
    之講習處分在內；另依行政罰法新修正之第45條第3項規定
    ，上開行政罰法第26條第3項、第4項修正之規定於修正施行
    前違反行政法上義務之行為同時觸犯刑事法律，經緩起訴處
    分確定，應受行政罰之處罰而未經裁罰，或曾經裁處，但因
    訴願、行政訴訟或其他救濟程序經撤銷而於修正施行後為裁
    處者，亦適用之；而交通聲明異議事件，係受處分人不服主
    管機關所為之處罰，向法院所提起請求撤銷原處分之程序，
    性質上應屬於救濟程序，尚無疑義（司法院大法官會議第41
    8號解釋參照），且依道路交通事件處理辦法第19條前段規
    定，法院認為原處分不當或違法者，係以裁定將原處分撤銷
    ，並自為裁定，此時應有上開規定之適用，併予敘明。
六、經查，異議人於98年9月29日下午4時48分許，駕駛車號VC-6
    559 號自小客車，行經高雄市路○區路科十路與中山路口，
    經警查獲異議人酒後駕車，酒測值為呼氣所含酒精濃度每公
    升0.64毫克，有「汽車駕駛人酒精濃度超過規定標準（每公
    升0.25至 0.4毫克）」之違規，而予以舉發，嗣經原處分機
    關依道路交通管理處罰條例第 35條第1項第1款、第24條第1
    項第2款、第68條第2項規定，裁處罰鍰49,500元，記違規點
    數5點，並應參加道路交通安全講習，一年內違規點數共達6
    點以上或再次應受吊扣駕駛執照情形者，併依原違反道路交
    通管理處罰條例應受吊扣駕駛執照處分規定，吊扣其駕駛執
    照等情，有原處分機關100年10月11日高監自裁字第裁32-N0
    0000000 號違反道路交通管理事件裁決書、高雄縣政府警察
    局舉發違反道路交通管理事件通知單、送達證書各1份在卷
    可稽，是異議人於上開時、地確有汽車駕駛人，駕駛汽車經
    測試檢定酒精濃度超過規定標準之違規事實，應堪認定。茲
    就原處分所為裁罰是否適法妥當，分別論述如下：
  (一)罰鍰部分：
  1.按道路交通管理處罰條例第35條第 8項規定：「前項汽車駕
    駛人，經裁判確定處以罰金低於本條例第 92條第4項所訂最
    低罰鍰基準規定者，應依本條例裁決繳納不足最低罰鍰之部
    分」。是以，違反道路交通管理處罰條例之酒後駕車行為人
    ，如其因同一行為所受之罰金刑事處分低於主管機關依該條
    例第92條第4項所定之最低罰鍰基準規定（ 指違反道路交通
    管理事件統一裁罰基準表）時，交通裁罰機關仍得裁處該行
    為人不足部分之罰鍰。又修正後行政罰法第26條第 2項已將
    上開「緩起訴處分確定應屬實質刑事法律處罰」，而有行政
    罰法第 26條第1項「一事不二罰」原則適用之解釋明文化，
    且於同條第3項、第4項明定依緩起訴處分提供之勞務，與行
    政罰鍰之折抵方式，均如上述。則異議人雖已依刑事法律予
    以處罰，行政機關仍得於最低罰鍰之範圍內裁處，並應以每
    小時基本工資折算義務勞務時數核算予以扣抵罰鍰金額。
  2.經查，本件異議人因上開酒後駕車之行為，涉犯刑法第 185
    之3之公共危險罪，經臺灣高雄地方法院檢察署檢察官以 98
    年度偵字第30741號為緩起訴處分，緩起訴期間為2年，異議
    人應當庭書立悔過書，並於緩起訴確期間屆滿 3個月前向臺
    灣高雄地方法院檢察署指定之公益團體、地方自治團體或社
    區提供義務勞務50小時及參加該署舉辦之法治教育 1場次，
    上開緩起訴處分於98年11月26日確定，異議人業已履行上開
    緩起訴條件完畢，緩起訴處分期間於100年8月25日期滿而未
    經撤銷等情，有上開緩起訴處分書及被告前案紀錄表在卷可
    稽，復經本院調閱上開案號之偵查卷宗核閱屬實。本件異議
    人上開一個酒後駕車之行為，前既經緩起訴處分確定，異議
    人並依檢察官指示提供50小時之義務勞務，揆諸前揭說明及
    新修正之行政罰法第 26條第3項規定，自得以其所提供之勞
    務，在裁處之罰鍰內扣抵之，原處分機關未予扣抵，即有違
    誤，自應由本院撤銷原處分，並依該條第 4項規定，按最初
    裁處時每小時之基本工資乘以義務勞務時數核算金額加以扣
    抵。查本件最初裁處之時間點為 100年10月11日，當時之基
    本工資為每小時98元，此有行政院勞工委員會99年9月29 日
    勞動2字第0990131565 號函在卷可查，從而本件以每小時98
    元再乘以異議人於緩起訴期間所提供義務勞務之時數50小時
    ，其金額應為4,900元，加以扣抵之結果（即扣抵49,500 元
    ）為44,600元，原處分機關對異議人上開酒後駕車之違規行
    為僅得於此範圍內裁處。至於檢察官命受處分人參加法治教
    育部分，乃屬刑事訴訟法第253條之2第1項第8款「預防再犯
    所為之必要命令」，該項緩起訴處分之遵守事項，其目的僅
    係在培養被告守法精神，學習尊重法律規定，避免將來再犯
    致對他人人身安全及社會秩序造成危害，故非在對被告過去
    之違法行為予以制裁，其不具刑罰之懲罰作用自明(臺灣高
    等法院臺南分院99年度交抗字第195號裁定意旨參照)，故此
    部分無違「一事不二罰」之原則，亦無得逕依前揭規定，而
    自行政機關所裁處之罰鍰金額中扣抵之餘地，附此敘明。
  (二)記違規點數5點及道路交通安全講習部分：
  1.按汽車駕駛人有第 35條第1項規定之情形，應接受道路交通
    安全講習；領有汽車駕駛執照之汽車駕駛人，除駕駛聯結車
    、大客車、大貨車外之非其駕駛執照種類之車輛，違反本條
    例及道路交通安全規則之規定，應受吊扣駕駛執照情形時，
    無因而肇事致人受傷或重傷者，記違規點數 5點，道路交通
    管理處罰條例第 24條第1項第2款、第68條第2項分別定有明
    文。
  2.本件異議人雖領有普通大貨車及普通重型機車駕駛執照，惟
    並未領有普通自小客車駕駛執照，此有證號查詢駕駛人資料
    2 紙在卷可憑，是原處分機關依前開規定裁處異議人記違規
    點數 5點及應參加道路交通安全講習部分，於法有據，且為
    罰鍰以外之其他種類之行政罰，兼具遏止酒後駕車之不法行
    為及維護公共秩序之作用，為達行政目的，衡諸行政罰法第
    26條第 1項但書規定，原處分機關仍得予以裁處，並未違反
    「一事不二罰」規定，就此部分之裁處並無違誤，附予敘明
    。
七、綜上所述，原處分機關對異議人裁處記違規點數 5點，並應
    接受道路交通安全講習，一年內違規點數共達 6點以上或再
    次應受吊扣駕駛執照情形者，併依原違反道路交通管理處罰
    條例應受吊扣駕駛執照處分規定，吊扣其駕駛執照部分，固
    依法有據。然原處分機關並未扣除異議人已提供50小時義務
    勞務所核算之金額4,900元，仍裁處異議人罰鍰 49,500元，
    尚有未洽，應由本院撤銷原處分，並依道路交通管理處罰條
    例第35條第1項第1款、第24條第1項第2款、第68條第 2項之
    規定，就異議人之違規行為，自為裁定如主文第 2項所示，
    以資適法。
據上論斷，應依道路交通事件處理辦法第19條前段，修正後行政
罰法第26條、第45條第2項，道路交通管理處罰條例第35條第1項
第1款、第24條第1項第2款、第68條第2項規定，裁定如主文。
中    華    民    國   100    年    12    月    16    日
                  交通法庭  法  官  謝琬萍
以上正本證明與原本無異。
如不服本裁定，應於收受送達後5 日內向本院提出抗告狀。
中    華    民    國   100    年    12    月    16    日
                            書記官  陳玉娥